臺灣高等法院臺中分院民事裁定　　　　　94年度破抗字第15號
抗　告　人　昌美企業有限公司
法定代理人　甲○○
上列抗告人因聲請破產宣告事件，對於中華民國94年7月13日臺
灣臺中地方法院所為裁定提起抗告，本院裁定如下：
    主  文
抗告駁回。
抗告程序費用由抗告人負擔。
    理  由
一、抗告意旨略以：按財團債務應先於破產債權，隨時由破產財
    團清償之，又破產宣告後，如破產財團之財產不敷清償財團
    費用及財團債務時，法院因破產管理人之聲請，應以裁定宣
    告破產終止，固為破產法第97條、第148條所明定；惟不論
    係財團費用或財團債務，均係於宣告破產債權成立以後，始
    有之，如尚未宣告破產成立，破產財團尚未組成，即無財團
    費用或財團債務存在。又稅捐稽徵法第6條第1項雖規定稅捐
    之徵收，優於普通債權，同法第7條已明定，破產財團成立
    後其應納之稅捐始列為財團費用，先於破產債權，隨時由破
    產財團清償之。至於破產宣告前，破產財團尚未成立前之欠
    稅，係屬破產債權，除法律別有優先受償之規定外，應與其
    他破產債權平均分配 (司法院37.6.21院解字第4023號解釋
    、行政院51.12.28台財字第8345號令有釋示在案。)，本件
    原裁定將抗告人應納之稅捐，誤列為破產財團費用，其認事
    用法不無違誤。本件既尚未經原法院裁定宣告破產成立，並
    依法選任破產管理人，更不知將來財團費用數額，焉知破產
    財團不敷清償財團費用或財團債務，即無破產法第148條宣
    告破產終止之問題，原裁定遽予駁回破產聲請於法不合，請
    求廢棄等語。
二、按破產固係對於債務人不能清償債務者宣告之，但法院就破
    產之聲請，得依職權為必要之調查，破產法第63條第2項定
    有明文。若債務人確係毫無財產，則破產財團即不能構成，
    或破產財團雖勉可組成，然其破產財團之財產尚不足清償財
    團費用及財團債務時，依破產法第148條規定之意旨，應以
    無宣告破產之實益，而裁定駁回破產宣告之聲請（最高法院
    86年度台抗字第479號裁定、25年院字第1505號解釋參照）
三、經查本件抗告人向原審法院為本件破產宣告之聲請時，已陳
    明現有資產僅新台幣（以下同）32萬元，而其應納之稅捐，
    經財政部臺灣中區國稅局函覆原法院，計為105萬4,580元，
    其提出之債權人清冊亦明確記載其積欠債權人共100萬元，
    此有抗告人所提出債權人清冊及財政部函等資料為證（原審
    卷第7頁以下）；復依稅捐稽徵法第6條第1項規定，稅捐之
    徵收自應優先於普通債權；破產法第112條亦規定，對於破
    產財團之財產有優先權之債權，於破產程序中應優先於他債
    權而受清償，揆諸前開說明，抗告人之資產既僅有現金32萬
    元，顯不足以清償前開欠稅，則其破產財團雖勉可組成，亦
    不足以清償破產財團之費用，其餘之破產債權更無從依破產
    程序受償，原審法院因之參酌破產法理之意旨，認抗告人無
    進行破產程序之必要，據以駁回抗告人宣告破產之聲請，於
    法並無違誤。抗告人執尚未宣告破產，破產財團未成立，難
    認破產財團不敷清償財團費用或財團債務等情，主張原裁定
    不當，惟未舉證證明抗告人之財產，足敷清償破產財團之費
    用及財團之債務，其據此提起抗告，不能認為有理由，應予
    駁回。
四、據上論結，本件抗告為無理由，應予駁回。爰依破產法第5
    條，民事訴訟法第495條之1第1項、第449條第1項、第95條
    、第78條，裁定如主文。
中　　華　　民　　國　　94　　年　　8 　　月　　26　　日
                    民事第五庭審判長法　官  陳滿賢
                                    法　官  古金男
                                    法　官  朱  樑
以上正本係照原本作成。
不得再抗告。
                                      書記官陳俞豪
中　　華　　民　　國　　94　　年　　8 　　月　　30　　日
                                        　　　　　　　Ｂ
